【裁判字號】    98,重訴,33
【裁判日期】    980708
【裁判案由】    毒品危害防制條例
【裁判全文】
臺灣桃園地方法院刑事判決              98年度重訴字第33號
公  訴  人  臺灣桃園地方法院檢察署檢察官
被      告  甲○○ ○○○ ○.
指定辯護人  本院公設辯護人林銘宏
上列被告因毒品危害防制條例案件，經檢察官提起公訴（98年度
偵字第7499號），本院判決如下：
    主  文
甲○○ ○○○ ○○○○共同運輸第一級毒品，處有期徒刑拾伍年，應於刑
之執行完畢或赦免後，驅逐出境。扣案之第一級毒品海洛因1 包
（含袋毛重1339.73公克，淨重1006.03公克，空包裝重333.70公
克，純度78.94％，純質淨重794.16 公克），沒收銷燬之；扣案
之行李箱壹只、小紙條壹張、諾基亞牌行動電話壹支（內含搭配
之門號00000000000號SIM 卡壹張）、現金新臺幣壹
萬元及美金佰元，均沒收之。
    事  實
一、甲○○ ○○○ ○○○○（中文姓名李國峰）係新加坡籍人，明知海洛
    因係毒品危害防制條例第2 條第2 項第1 款公告之第一級毒
    品，且係行政院依懲治走私條例第2 條第4 項公告「管制物
    品項目及其數額」所列甲項第4 款之管制進出口物，非經許
    可不得非法運輸進入我國境內。甲○○ ○○○ ○○○○竟緣因其母親
    年事已高，本人則患有腦性麻痺，無力以正當手段謀生，遂
    萌生以不法手段獲取非法報酬犯意，而於98年3 月24日某時
    ，先與真實姓名年籍不詳、自稱「WA」之泰國籍男子以國際
    電話聯絡，詢問有無賺錢之門路，並與「WA」達成：「先由
    『WA』支付李國峰購買自新加坡前往泰國曼谷市之機票費用
    ，待李國峰搭機抵達泰國曼谷市並於旅社與『WA』接頭後，
    『WA』會將夾藏第一級毒品海洛因之行李箱1 只交予李國峰
    ，由李國峰將隨身衣物放入該行李箱，佯裝為一般行李。『
    WA』並會交付李國峰泰國來回臺灣之機票及足供李國峰入境
    臺灣後入住旅館之費用，李國峰取得上開物品後，負責自泰
    國曼谷市搭機前往我國臺灣地區，並將該行李箱以隨機托運
    方式一同運輸入境，入境後再由李國峰領取該行李箱並入住
    『WA』所指定之長榮桂冠酒店，李國峰並應於入住該酒店後
    ，聯絡身處我國臺灣地區、姓名年籍不詳之收貨人，前往該
    酒店領取該夾藏第一級毒品海洛因之行李箱，待李國峰順利
    將上開行李箱交予上開收貨人後，搭機返回泰國，即可獲得
    新加坡幣10,000元之報酬。」之協議。協議既定，甲○○ ○○○
    ○○○○即與「WA」基於共同運輸第一級毒品海洛因及私運管制
    進口物品之犯意聯絡，甲○○ ○○○ ○○○○即收到「WA」所匯之新
    加坡幣200 元後依約於同年月27日搭機抵達泰國曼谷市，待
    「WA」於次日與另1 名姓名年籍不詳之男子至甲○○ ○○○ ○○○○
    所投宿之該市某不詳旅館內會面，並當面交付夾藏第一級毒
    品海洛因1 包之行李箱1 只、美金600 元之現金、諾基亞牌
    行動電話1 支（內含門號000000 00000號SIM 卡1 張）、泰
    國來回臺灣機票各1 張及寫有「請帶我去：長榮桂冠酒店，
    長安東路松江路」之小紙條1 張後，甲○○ ○○○ ○○○○隨即於同
    年月30日攜帶該只行李自泰國曼谷市搭承中華航空公司CI-8
    34號班機前來我國臺灣地區，並依約將該只行李箱隨機托運
    。嗣甲○○ ○○○ ○○○○於同年月30日晚間18時18分許搭機抵達我
    國桃園國際機場後，隨即領取隨機托運之上開行李箱，惟該
    行李箱於第一航廈入境海關檢查檯進行X 光檢視時，經內政
    部警政署航空警察局安檢隊與財政部臺北關稅局人員察覺有
    異，乃將甲○○ ○○○ ○○○○連同該行李箱帶至入境海關辦公室內
    檢查，當場查獲該行李箱之夾層內，藏有以黑色膠紙包裹之
    疑似毒品粉末1 包（當場測量含袋毛重1354公克），經以聯
    勤204 廠毒品試劑初步檢驗呈海洛因反應後，當場查扣上開
    海洛因含包裝袋1 包、上開行李箱1 只、李國峰隨身攜帶之
    諾基亞牌行動電話1 支（內含門號00000000000 號SIM 卡1
    張）及現金新臺幣10,000元、美金300 元等物。嗣經內政部
    警政署航空警察局警員將上開扣案粉末移送法務部調查局濫
    用藥物實驗室鑑定，確認含有第一級毒品海洛因之成分（拆
    封實際秤得毛重（下稱含袋毛重）1339.73 公克，淨重
    1006.03 公克，空包裝重333.70公克，純度78.94 ％，純質
    淨重794.16公克），而查獲上情。
二、案經內政部警政署航空警察局移送臺灣桃園地方法院檢察署
    檢察官偵查起訴。
    理  由
壹、程序方面：
一、扣案上開第一級毒品海洛因及其包裝袋、夾藏上開海洛因之
    行李箱、被告李國峰隨身攜帶之行動電話（內含SIM 卡）及
    現金等物，均與本案事實具有自然之關聯性，且無證據證明
    上開物證係經偵查本案之公務員違背法定調查程序所取得，
    亦無經偽造、變造而取得之積極事證，因此均有證據能力。
二、下列所引用之法務部調查局濫用藥物實驗室98年4 月27日調
    科壹字第09823012690號毒品鑑定書：
    按法院或檢察官得囑託醫院、學校或其他相當之機關、團體
    為鑑定，或審查他人之鑑定，並準用第203 條至第206 條之
    1 之規定（不包括第202 條囑託個人鑑定時應命鑑定人於鑑
    定前具結之規定），而鑑定之經過及其結果，應命鑑定人以
    言詞或書面報告，刑事訴訟法第208 條第1 項前段及第206
    條第1 項分別定有明文。查本件扣案之毒品，係由內政部警
    政署航空警察局承辦員警送往法務部調查局鑑定，該機關長
    期受囑託鑑定刑事案件之毒品證物，以協助偵辦刑案，所為
    之鑑定，自具有相當之專業及可信度，且該機關之鑑定人員
    係依法令從事公務之人員，亦將鑑定經過及其結果詳細載明
    於鑑定書上，並無任何顯不可信之情況，參照上開刑事訴訟
    法明文暨同法第159 條之4 第1 款之規定，本案所引用該毒
    品鑑定書自有證據能力。
三、除上開證據外，本件認定被告犯罪事實所憑卷內證據，其中
    毒品初步檢驗報告單、旅客入出境紀錄查詢係屬書證，因屬
    公務員職務上製作之紀錄文書、證明文書，且無刑事訴訟法
    第159 條之4 所謂「顯然不可信」之情況存在，自有證據能
    力；其中刑案現場照片、扣案行李箱之託運行李牌係屬物證
    ，因查無積極證據足資證明係經公務員違背法定程序所取得
    ，且被告及其辯護人於本院審理終結前對其證據能力均未聲
    明異議，依刑事訴訟法第159 條之5 規定，亦有證據能力。
貳、實體方面：
一、訊據被告李國峰於警詢、偵查及本院訊問、審理時，對其明
    知真實姓名年籍不詳、自稱「WA」之泰國籍男子託其運送來
    台之行李箱內夾藏第一級毒品海洛因，仍與「WA」基於共同
    運輸第一級毒品入境我國臺灣地區之犯意聯絡，由其負責搭
    機並將上開行李箱隨機托運，以此方式將該行李箱內所夾藏
    之海洛因運輸入境我國臺灣地區，意圖藉此獲取報酬等情，
    皆已坦承不諱。本院審酌其上開自白作成時之外在客觀情狀
    ，均無不可採信之事由存在，佐以本案尚有扣案之第一級毒
    品海洛因粉末1 包（含袋毛重1339.73公克，淨重1006.03公
    克，空包裝重333.70公克，純度78.94%，純質淨重794.16公
    克）、上開海洛因之包裝袋1 只及夾藏上開海洛因之行李箱
    1 只等證物，且上開扣案之海洛因粉末業經法務部調查局鑑
    定後確認含有海洛因之成份，有法務部調查局濫用藥物實驗
    室98年4 月27日調科壹字第09823012690 號鑑定書在卷可稽
    （見偵卷第50頁），其鑑定結果可予採信，復有財政部臺北
    關稅局搜索筆錄及扣押物品目錄表（見偵卷第8 頁、第9 頁
    ）、內政部警政署航空警察局刑警隊查獲涉嫌毒品危害防治
    條例海洛因初步檢驗報告單（見偵卷第21頁）、上開行李箱
    之託運行李牌（牌號：CI193170，見偵卷第19頁）、旅客入
    出境紀錄查詢（見偵卷第24頁）、刑案現場照片（見偵卷第
    10頁至第12頁）及扣押物品清單等資料在卷可佐，足認被告
    上開具任意性之自白與事實相符。是被告確與真實姓名年籍
    不詳、自稱「WA」之泰國籍男子基於共同運輸第一級毒品及
    私運管制進口物品之犯意聯絡，攜帶1 只夾藏海洛因之行李
    箱搭機自泰國曼谷市入境我國臺灣地區，以此方式運輸同時
    屬於第一級毒品及管制進口物品之海洛因入境我國臺灣地區
    之事實，至為灼然。亦即，本件事證明確，被告犯行洵堪認
    定，應依法論科。
二、論罪科刑：
  (一)按海洛因屬毒品危害防制條例第2 條第2 項第1 款所列管之
    第一級毒品，且運輸毒品罪祇以所運輸之毒品已實施運送為
    已足，並非以運扺目的地為完成犯罪之要件，區別該罪既遂
    、未遂之依據，應以已否起運為準，既已起運，構成該罪之
    輸送行為即已完成，不以達到目的地為既遂條件，最高法院
    92年度台上字第3096號判決意旨足資參照。揆上開意旨，本
    案被告甲○○ ○○○ ○○○○自泰國曼谷市起運扣案之海洛因後，已
    將海洛因運輸抵達我國臺灣地區之桃園國際機場，上開海洛
    因既已起運、實施運送並已入境我國臺灣地區領域內，雖經
    內政部警政署航空警察局及臺北關稅局查獲而未能交予收貨
    人，被告甲○○ ○○○ ○○○○運輸第一級毒品之行為仍屬已經完成
    ，自屬既遂。次按海洛因係屬鴉片類毒品，為行政院依懲治
    走私條例第2 條第4 項之法律授權，以79年度台財字第0618
    1 號公告屬於甲項第4 目之管制進出口物品，而該甲項管制
    進出口物品，除公告其項目外均未定有「數額」之限制，顯
    見不論其數額多寡均不得進出口；而懲治走私條例第2條 第
    1 項所謂私運管制物品進口，係指由國外或自大陸地區私運
    管制物品，進入臺灣地區而言；輸入之既遂與未遂，又以是
    否已進入國界為標準，有最高法院95年度台上字第990 號、
    84年度台上字第3794號判決要旨足資參照。揆上開意旨，被
    告李國峰將屬於毒品危害防制條例所列毒品之海洛因私運進
    口，自屬懲治走私條例第2 條第1 項所謂私運管制物品進口
    之行為。綜上所述，核被告甲○○ ○○○ ○○○○之所為，係犯毒品
    危害防制條例第4 條第1 項之運輸第一級毒品罪，及懲治走
    私條例第2 條第1 項之私運管制物品進口罪。被告甲○○ ○○○
    ○○○○與該名真實姓名年籍不詳、綽號「WA」之泰國籍男子間
    ，就上開犯行有犯意聯絡及行為分擔，均應依刑法第28條規
    定，論以共同正犯。渠等上開犯行同時觸犯運輸第一級毒品
    及私運管制物品進口二罪名，為想像競合犯，應依刑法第55
    條規定，從一重之毒品危害防制條例第4 條第1 項之運輸第
    一級毒品罪處斷。
  (二)依刑法第59條酌減其刑：
    1.按「販賣第一級毒品罪之法定刑為「死刑或無期徒刑；處
      無期徒刑者，得併科新台幣一千萬元以下罰金」，然同為
      販賣第一級毒品之人，其原因動機不一，犯罪情節未必盡
      同，或有大盤毒梟者，亦有中、小盤之分，甚或僅止於吸
      毒者友儕間為求互通有無之有償轉讓者亦有之，其販賣行
      為所造成危害社會之程度自屬有異，法律科處此類犯罪，
      所設之法定最低本刑卻同為「無期徒刑，得併科新台幣一
      千萬元以下罰金」，不可謂不重。於此情形，倘依其情狀
      處以有期徒刑，即足以懲儆，並可達防衛社會之目的者，
      自非不可依客觀之犯行與主觀之惡性二者加以考量其情狀
      ，是否有可憫恕之處，適用刑法第五十九條之規定酌量減
      輕其刑，期使個案裁判之量刑，能斟酌至當，符合比例原
      則。」最高法院95年度台上字第788 號判決意旨足資參照
      。次按刑法第59條所定「犯罪之情狀顯可憫恕，認科以最
      低度刑仍嫌過重者，得酌量減輕其刑。」其立法理由指出
      ：「本條所謂「犯罪之情狀可憫恕」，自係指裁判者審酌
      刑法第57條各款所列事項以及其他一切與犯罪有關之情狀
      之結果，認其犯罪足堪憫恕者而言。」又按「刑法第59條
      規定，犯罪之情狀可憫恕者，得酌量減輕其刑，同法第57
      條規定，科刑時應審酌一切情狀，尤應注意該條10款為科
      刑重輕之標準，兩條適用上固有區別，惟所謂『犯罪之情
      狀』與『一切情形』云云，並非有截然不同之領域，於裁
      判上酌減其刑時，應就犯罪一切情狀（包括第57條所列舉
      之10款事項），予以全盤考量，審酌其犯罪有無可憫恕之
      事由（即判例所稱有特殊之原因與環境等等，在客觀上足
      以引起一般同情，以及宣告法定低度刑，是否猶嫌過重）
      ，以為判斷。故適用第59條酌量減輕其刑時，並不排除第
      57條所列舉10款事由之審酌，惟其程度應達於確可憫恕，
      始可予以酌減。」亦有最高法院70年度第6 次刑事庭會議
      決議意旨可資參照。
    2.查本案被告甲○○ ○○○ ○○○○因身有殘疾，無正常謀生能力，
      致使經濟狀況窘困，一時失慮、受人誘惑而為本件運輸第
      一級毒品海洛因之犯行，並非惡意無視我國查緝毒品之禁
      令，而有顯可憫恕之情形。考其於本案整體犯罪事實中所
      扮演者，僅屬俗稱「交通」之次要角色，尚非居於幕後策
      劃之首謀人員，此次運輸入境之第一級毒品海洛因（含袋
      毛重1339.73 公克，淨重1006.03 公克，空包裝重333.70
      公克，純度78 .94% ，純質淨重794.16公克），重量固然
      非輕，惟已及時查獲而未流入市面，尚未造成更進一步之
      損害，佐以其犯後坦承犯行，悛悔有據，本院認為對其宣
      告法定最低刑度之無期徒刑，猶嫌過重，而認對其處以有
      期徒刑已可達成社會防衛之目的，為免徒生「情輕法重」
      之憾，爰參酌前揭最高法院95年度台上字第788 號判決、
      70年度第6 次刑事庭會議決議意旨及刑法第59條之立法理
      由，依刑法第59條規定酌量減輕其刑。
  (三)爰審酌被告運輸第一級毒品海洛因入境，其所為直接造成毒
    品流通及毒害蔓延之危害可能性，然終究該等扣案毒品因及
    時查獲而未流出市面，所生危害非鉅，且被告犯後坦承犯行
    ，態度可嘉，其前無犯最科刑紀錄，有臺灣高等法院被告前
    案紀錄表在卷可稽，素行堪稱良好，兼衡其生活狀況、犯罪
    動機、目的、手段等一切情狀，量處如主文所示之刑，以示
    懲戒。末查被告為新加坡籍之外國人，雖係合法入境我國臺
    灣地區，卻於入境時為本件犯行並受有期徒刑以上刑之宣告
    ，顯不宜許之繼續在境內居留，爰併依刑法第95條規定，諭
    知被告應於刑之執行完畢或赦免後，予以驅逐出境。
三、宣告沒收：
  (一)扣案第一級毒品海洛因1 包，經送請法務部調查局鑑定結果
    ，確含有第一級毒品海洛因成分等情，已經本院認定如前；
    包裝上開毒品之包裝袋，因現今採用之鑑驗方式，包裝瓶、
    罐、袋仍會殘留微量毒品而無法將之完全析離，此為法院審
    理毒品案件時所已知，並有法務部調查局93年11月16日調科
    壹字第09362396550 號函旨謂：本局鑑驗毒品秤重主要係以
    傾倒，必要時亦會輔以刮杓刮取之方式，儘可能將原送驗包
    裝袋內毒品與包裝袋分離後各別秤重，所得之毒品重量稱為
    淨重，包裝袋重量則以「空包裝重」稱之。然無論依上述何
    種方式分離，原送驗包裝袋內均仍會有微量毒品成分殘留。
    處理毒品銷燬時，則將前段所述之毒品透明塑膠封緘袋全件
    銷燬，並無將毒品及包裝析離分別銷燬之情形等情，可供參
    照。而本件扣案之毒品亦係送請法務部調查局鑑定，是參前
    開所述，包裝瓶內應殘留微量海洛因粉末無法析離等語足資
    為憑。準此，本件扣案之毒品與包裝袋，均應依毒品危害防
    制條例第18條第1 項前段規定，諭知沒收銷燬之。又扣案海
    洛因中因鑑定而取樣用罄部分，既已滅失，自無從宣告沒收
    銷燬，併此敘明。
  (二)扣案行李箱1 只，係共同正犯即真實姓名年籍不詳、綽號「
    WA」之泰國籍男子所有，惟該男子既已將之交予被告甲○○
    ○○○ ○○○○使用，以之作為被告甲○○ ○○○ ○○○○夾藏、攜帶第一
    級毒品海洛因入境我國臺灣地區之犯罪工具，而有被告甲○○
    ○○○ ○○○○之警詢、偵查及本院訊問、審理筆錄在卷可按，該
    行李箱屬供本案被告犯罪所用，應屬無訛，自應依同條例第
    19條第1 項之規定，宣告沒收之。扣案之諾基亞牌行動電話
    1 支，為被告甲○○ ○○○ ○○○○所有，有本院98年3 月31日訊問
    筆錄在卷可按（98年度聲羈字第218 號卷第8 頁），且為被
    告甲○○ ○○○ ○○○○運輸扣案海洛因入境後與收貨人聯繫取貨之
    工具，自屬供本案被告犯罪所用；上開行動電話內所含之門
    號00000000000 號SIM 卡1 張，為共同正犯即真實姓名年籍
    不詳、綽號「WA」之泰國籍男子所有並交予被告甲○○ ○○○
    ○○○○使用，以之搭配上開被告所有甲○○ ○○○ ○○○○之行動電話
    ，作為被告運輸扣案海洛因入境後與收貨人聯繫取貨之工具
    ，亦屬供本案被告犯罪所用，是上開行動電話1 支及內含之
    SIM 卡1 張，均應依同條例第19條第1 項之規定，宣告沒收
    之。扣案之寫有「請帶我去：長榮桂冠酒店，長安東路松江
    路」之小紙條1 張，係共同正犯即真實姓名年籍不詳、綽號
    「WA」之泰國籍男子交予被告甲○○ ○○○ ○○○○之物，其目的在
    使無國語表達能力之被告使用能順利抵達、入住長榮桂冠酒
    店，進而得以依犯罪計畫交付海洛因予收貨人，是上開扣案
    之小紙條為供被告犯罪所用甚明，自應依同條例第19條第1
    項之規定，宣告沒收之。又扣案之被告甲○○ ○○○ ○○○○隨身攜
    帶之現金新臺幣10,000元及美金300 元，均為共同正犯即真
    實姓名年籍不詳、綽號「WA」之泰國籍男子交予被告甲○○
    ○○○ ○○○○，供其入境我國臺灣地區後用以支付投宿酒店之費
    用及開銷，自屬供其犯罪所用，而應依同條例第19條第1 項
    之規定，宣告沒收之。
  (三)再按「犯毒品危害防制條例第四條第一項之販賣第一級毒品
    罪者，其因犯罪所得之財物，沒收之，如全部或一部不能沒
    收時，追徵其價額或以其財產抵償之。同條例第十九條第一
    項雖有明文，然所稱因犯罪所得之財物，係以實際所得者為
    限，苟無所得或尚未取得者，即無從為沒收、追徵或以財產
    抵償之諭知。」最高法院96年度台上字第2331號判決意旨足
    資參照。本案被告甲○○ ○○○ ○○○○雖得共同正犯即真實姓名年
    籍不詳、綽號「WA」之泰國籍男子應允，將於上開海洛因順
    利入境並交予收貨人後，獲得新加坡幣10,000元之後謝報酬
    ，然因被告甲○○ ○○○ ○○○○於海關即遭查獲，無從將上開海洛
    因交予收貨人，自尚未取得該後謝報酬。揆上開意旨，被告
    甲○○ ○○○ ○○○○實際上尚未取得其犯罪所得新加坡幣10,000元
    ，本院自不得將之宣告沒收，末此敘明。
據上論斷，應依刑事訴訟法第299 條第1 項前段，毒品危害防制
條例第4 條第1 項、第18條第1 項前段、第19條第1 項前段，懲
治走私條例第2 條第1 項、第11條，刑法第11條、第28條、第55
條、第59條、第95條，判決如主文。
本案經檢察官黃怡菁到庭執行職務。
中    華    民    國    98    年    7     月    8     日
                  刑事第十庭  審判長法  官  江德民
                                    法  官  華奕超
                                    法  官  陳添喜
以上正本證明與原本無異。
如不服本判決應於收受判決後10日內向本院提出上訴書狀，並應
敘述具體理由。其未敘述上訴理由者，應於上訴期間屆滿後20日
內向本院補提理由書 (均須按他造當事人之人數附繕本)「 切勿
逕送上級法院」。
                                    書記官  劉玉梅
中    華    民    國    98    年    7     月    8     日
附錄本案論罪科刑依據之法條全文：
毒品危害防制條例第四條第一項
製造、運輸、販賣第一級毒品者，處死刑或無期徒刑；處無期徒
刑者，得併科新臺幣一千萬元以下罰金。
懲治走私條例第二條第一項
私運管制物品進口、出口逾公告數額者，處七年以下有期徒刑，
得併科新臺幣三百萬元以下罰金。


司法院資訊處製作；財團法人民間司法改革基金會備份。
